【裁判字號】    98,易,601
【裁判日期】    990119
【裁判案由】    傷害等
【裁判全文】
臺灣嘉義地方法院刑事判決               98年度易字第601號
公  訴  人  臺灣嘉義地方法院檢察署檢察官
被      告  丁○○
被      告  丙○○
上列被告因傷害等案件，經檢察官提起公訴（98年度偵字第5142
號），本院判決如下：
    主  文
丁○○犯恐嚇危害安全罪，處拘役伍拾日，如易科罰金，以新臺
幣壹仟元折算壹日；又共同犯傷害罪，處有期徒刑肆月，如易科
罰金，以新臺幣壹仟元折算壹日。
丙○○共同犯傷害罪，處有期徒刑肆月，如易科罰金，以新臺幣
壹仟元折算壹日。
    犯 罪 事 實
一、丁○○於民國98年6 月4 日10時許，在乙○○所有位於嘉義
    縣布袋鎮○○段2 之267 號漁塭處，與之因細故發生口角，
    竟基於恐嚇危害安全之犯意，對乙○○出言恫稱：「不要讓
    你活過今晚」（台語）等語，以此加害生命之事恐嚇乙○○
    ，使乙○○心生畏懼，致生危害於安全。又丁○○因心有不
    甘，竟與丙○○共同基於傷害之犯意聯絡，於同日12時許，
    前往乙○○位在嘉義縣布袋鎮新岑里郭岑寮75號住處，在其
    住處前，共同徒手毆打乙○○，致乙○○受有左手腕、左手
    中指及左下腿擦傷等傷害。
二、案經乙○○訴由嘉義縣警察局布袋分局報告臺灣嘉義地方法
    院檢察署檢察官偵查起訴。
    理  由
一、證據能力部分：按被告以外之人於審判外之陳述，雖不符刑
    事訴訟法第159 條之1 至第159 條之4 之規定，而經當事人
    於審判程序同意作為證據，法院審酌該言詞陳述或書面陳述
    作成時之情況，認為適當者，亦得為證據。當事人、代理人
    或辯護人於法院調查證據時，知有第159 條第1 項不得為證
    據之情形，而未於言詞辯論終結前聲明異議者，視為有前項
    之同意，刑事訴訟法第159 條之5 定有明文。查本件被告丁○○、丙○○於言詞辯論終結前，對於下述本院採為認定犯
    罪事實依據之各項證據之證據能力，均未聲明異議（分別見
    本院卷第19、47頁），復經本院於審理時逐一提示予被告丁○○、丙○○表示意見（見本院卷第77至81頁），本院審酌
    該等證據之取得過程並無瑕疵，與本案待證事實間復具有相
    當之關聯性，以之為本案證據並無不當，自得採為本件認定
    事實之基礎，合先敘明。
二、訊據被告丁○○、丙○○固均坦承被告丁○○有於98年6 月
    4 日10時許，在告訴人乙○○所有位於嘉義縣布袋鎮○○段
    2 之267 號魚塭處，與告訴人發生爭執，其後，被告丙○○
    經通知抵達現場，2 人共同追告訴人之事實，惟被告丁○○
    矢口否認有何恐嚇危害安全犯行，並另與被告丙○○均矢口
    否認有何共同傷害犯行，被告丁○○辯稱：當時伊並沒有說
    「不要讓你活過今晚」的話，伊說的是「我如果沒有辦法的
    話，我就不要姓陳」，伊追告訴人想說要打告訴人，但是因
    為下雨，所以沒有打到，之後，也沒有跟被告丙○○一起去
    告訴人上開住處毆打告訴人云云。被告丙○○辯稱：當天早
    上，伊聽到被告丁○○被打，伊才過去現場，有跟被告丁○○一起追告訴人，但只是要嚇告訴人而已，因為下雨路滑，
    也沒有追到告訴人，之後，並沒有去告訴人家中，那時12點
    多，伊已經睡午覺云云。經查：
  (一)查被告丁○○於98年6 月4 日10時許，在告訴人所有位在嘉
    義縣布袋鎮○○段2 之267 號魚塭處，與告訴人發生口角，
    並以「不要讓你活過今晚」（台語）等語恐嚇告訴人等情，
    業據告訴人於警詢及偵查中指訴：98年6 月4 日10時許，在
    伊所有位在嘉義縣布袋鎮○○段2 之267 號魚塭處，伊與被
    告丁○○發生口角，被告丁○○便在魚塭處恐嚇伊「不要讓
    你活過今晚」等語綦詳（分別見警卷第5 頁、偵卷第10頁）
    。再者，證人即在場之嘉能營造有限公司現場工程師余柏宏
    於本院審理中證述：伊係嘉能營造有限公司之現場工程師，
    公司當時有承做新塭龍宮溪排水工程，工程有到魚塭的橋那
    邊，伊於98年6 月4 日約7 時30分許就抵達工地，約10時許
    ，有在布袋新塭段巡視工地，當時伊有聽到有人吵架，但是
    伊在工作，沒有注意是何人吵架，也不知道吵了多久，伊過
    去時已經聽到吵架的聲音，因為伊在工地附近巡視，不是固
    定在同一個地方，所以伊有聽到有人喊「不要讓你活過今晚
    」等語，是用台語，印象中有2 次，伊有看到有人追有人跑
    ，但是伊在工作，所以不知道是哪一位說的，「不要讓你活
    過今晚」等語是在追之前說的等語（見本院卷第69至72、73
    至76頁），其中除證人余柏宏於被告丁○○與告訴人發生爭
    執時在場乙節，核與證人即在場鄰居戊○○於本院審理中證
    述：伊當時忙於工作，並沒有注意到告訴人、被告丁○○，
    也沒有注意到有人爭吵；伊不認識證人即在場工程師余柏宏
    ，但當天證人余柏宏有在那裡等語（見本院卷第66、67至68
    頁）相符，足見證人余柏宏於被告丁○○與告訴人發生爭執
    當時確在現場外，另參以證人余柏宏僅係碰巧在現場承做工
    程之現場工程師，與被告丁○○及告訴人均無親友關係，亦
    無仇怨，而觀其上開證述之內容，僅係平實敘述當時確曾聽
    聞有人以「不要讓你活過今晚」等語恐嚇他人，並無任何偏
    袒告訴人或針對被告丁○○不利之證述，顯見其上開證述內
    容應係中性而無偏袒任何一方之陳述，復於本院審理中具結
    ，自無甘冒偽證罪重典之風險為圖構陷被告丁○○而為不利
    被告丁○○之虛偽證述之理，是證人余柏宏上開證述於被告
    丁○○與告訴人發生爭執當時確曾聽聞有人以「不要讓你活
    過今晚」等語恐嚇他人乙節，即屬信而有徵。據此，復觀諸
    被告丁○○於案發之後警詢、偵查及本院審理中，均僅一再
    否認有以「不要讓你活過今晚」等語恐嚇告訴人，而係對告
    訴人稱「我如果沒有辦法的話，我就不要姓陳」等語，足見
    上開「不要讓你活過今晚」等語應非係告訴人出言恫嚇被告
    丁○○，蓋倘若上開「不要讓你活過今晚」等語，係由告訴
    人出言恫嚇被告丁○○，被告丁○○豈有於偵審程序中置此
    對其有利之論點全然不為提出，而僅單純一再否認之理？是
    上開「不要讓你活過今晚」等語，既非由告訴人出言恫嚇被
    告丁○○，證人余柏宏又於被告丁○○與告訴人發生爭執時
    確曾聽聞有人以上開言語出言恫嚇，顯見上開「不要讓你活
    過今晚」等語，即應係由被告丁○○對告訴人出言恫嚇。又
    證人余柏宏於警詢中另證稱：告訴人與被告丁○○拉扯互罵
    時，被告丁○○有當面對告訴人說「不要讓你活過今晚」等
    語至少2 次等語（見警卷第33頁），而經本院質以為何警詢
    筆錄記載被告丁○○當面對告訴人說上開言語時，證人余柏
    宏另證稱：警詢筆錄中記載被告丁○○當面對告訴人說「不
    要讓你活過今晚」等語，是因為警察有告訴伊，1 個胖胖的
    是被告丁○○、1 個瘦瘦的是告訴人，當時那個胖胖的在追
    那個瘦瘦的，就是根據警察說的辨識出來的等語明確（見本
    院卷第75頁），是證人余柏宏於本案發生後，經警方提供被
    告丁○○與告訴人之外型特徵，因而辨識上開「不要讓你活
    過今晚」等語係由被告丁○○出言恫嚇告訴人，亦屬合理可
    信。是被告丁○○有於上開時間、地點，與告訴人發生口角
    後，以上開「不要讓你活過今晚」等語恫嚇告訴人之事實，
    至屬明灼。另按刑法所定恐嚇，凡一切之言語、舉動足以使
    他人生畏懼心者，均包含在內（最高法院22年上字第1310號
    判例參照）。查被告丁○○以上開「不要讓你活過今晚」等
    語出言恫嚇告訴人，足使告訴人心生畏懼等情，業據告訴人
    於警詢及偵查中證述：被告丁○○恐嚇說「不要讓你活過今
    晚」等語，後來被告丁○○、丙○○有去伊魚塭要追打伊，
    伊就覺得被告丁○○說的可能是真的，使伊人心惶惶，深怕
    被告丁○○對伊不利等語明確（見警卷第5 頁、偵卷第10頁
    ），參諸被告丁○○所用之恐嚇言語，已具體指明對告訴人
    生命之恐嚇危害，其恐嚇情節實足以使一般有理解事務能力
    之人均得清楚明瞭其意涵，並因此心生畏怖恐懼，是被告丁○○以上開加害生命之恐嚇言語，足以使告訴人心生畏懼，
    致生危害於安全乙節，亦無疑義。至被告丁○○上開辯稱：
    當時伊並沒有說「不要讓你活過今晚」，伊說的是「我如果
    沒有辦法的話，我就不要姓陳」等語云云，要非可採。
  (二)又被告丁○○、丙○○，於同日12時許，前往告訴人位在嘉
    義縣布袋鎮新岑里郭岑寮75號住處，在其住處前，共同徒手
    毆打告訴人，並致告訴人受有左手腕、左手中指及左下腿擦
    傷等傷害之事實，亦據告訴人於警詢及偵查中指訴：後來伊
    騎機車回家，被告丁○○、丙○○在伊住處前，共同毆打伊
    ，被告丙○○用拳頭打伊身體，被告丁○○用腳踢伊的頭部
    ，被告丙○○也有用腳踢伊，伊左側頭部、腹部及後上背被
    毆打，並受有左手腕、左受中指左下腿擦傷等傷害等語甚詳
    （分別見警卷第5 頁、偵卷第10頁），核與證人即在場之告
    訴人友人甲○○於警詢、偵查及本院審理中證述：伊於98年
    6 月4 日12時許，在嘉義縣布袋鎮新岑里郭岑寮75號前看見
    告訴人被被告丁○○、丙○○毆打倒地受傷，被告丁○○用
    腳踢告訴人頭部、丙○○用拳頭打背部，並沒有使用任何武
    器或工具，現場有鄰居圍觀，告訴人被毆打的時候是側躺，
    沒有翻滾，有移動等語（分別見警卷第14頁、偵卷第12頁及
    本院卷第50至51、53至54頁），證人即在場鄰居己○○於警
    詢中證述：伊住在告訴人隔壁，伊知道告訴人被被告丁○○
    、丙○○毆傷的事情，發生當時告訴人女友（即證人甲○○
    ）有在場，伊當時就站立在伊家門口等語（見偵卷第39頁）
    ，大致均屬相符，其中就告訴人返家後何時遭被告丁○○、
    丙○○毆打乙節，證人甲○○係證述：告訴人係在住處客廳
    中遭被告丁○○、丙○○拖出至門口毆打等語（分別見警卷
    第14頁、偵卷第12頁及本院卷第53頁），雖與告訴人指訴：
    伊騎機車回家到達家門口時，被告丁○○、丙○○即上前毆
    打伊等語（分別見警卷第5 頁、偵卷第10頁）略有出入，惟
    告訴人確曾於當時在其住處門口遭被告丁○○、丙○○2 人
    共同徒手毆打等之情節，均有告訴人、證人甲○○及證人己○○等人互核大致相符之證述如前，是上開告訴人與證人甲○○就告訴人返家後何時遭被告丁○○、丙○○毆打之情節
    ，雖略有不符，然仍無礙於告訴人當時確曾於其住處門口遭
    被告丁○○、丙○○共同徒手毆打事實之認定。此外，另有
    永吉醫院（診所）98年6 月4 日診斷證明書1 份附卷足參（
    見警卷第17頁），是被告丁○○、丙○○確有於98年6 月4
    日12時許，在告訴人上開住處門口共同徒手毆打告訴人，並
    致告訴人受有上開傷害之事實，亦堪認定。至被告丁○○、
    丙○○上開辯稱：伊等並未到告訴人住處毆打告訴人云云，
    亦非可採信。
  (三)綜上所述，被告丁○○於98年6 月4 日10時許，在告訴人所
    有位在嘉義縣布袋鎮○○段2 之267 號魚塭處，與告訴人發
    生口角，並以上開「不要讓你活過今晚」等語恫嚇告訴人，
    使告訴人心生畏懼，致生危害於安全，其後，又於同日12時
    許，夥同被告丙○○共同前往告訴人位在嘉義縣布袋鎮新岑
    里郭岑寮75號住處，在其住處前，共同徒手毆打告訴人，致
    告訴人受有上開傷害等之事實，至為灼然，被告丁○○、丙○○上開辯稱，均係臨訟卸責之詞，均無足採。是被告丁○○所犯上開恐嚇危害安全犯行，及與被告丙○○共同涉犯上
    開傷害犯行，均堪認定，均應依法論科。
三、核被告丁○○所為，分別係犯刑法第305 條之恐嚇危害安全
    罪、第277 條第1 項之傷害罪，被告丙○○所為，係犯刑法
    第277 條第1 項之傷害罪。被告丁○○、丙○○就上開傷害
    犯行，有犯意聯絡及行為分擔，均為共同正犯。被告丁○○
    所犯上開恐嚇危害安全罪及傷害罪2 罪間，犯意個別，行為
    互殊，應予分論併罰。爰審酌被告丁○○素行尚佳，被告丙○○尚無構成累犯之犯罪前科，各有其臺灣高等法院被告前
    案紀錄表1 份在卷可佐，被告丁○○僅因一時與告訴人發生
    口角，竟以上開危害生命安全之恐嚇言語恫嚇告訴人，其後
    ，並夥同被告丙○○，共同徒手毆打告訴人，冀圖以暴力手
    段解決紛爭，致告訴人受有上開傷害，甚不可取，且於上開
    犯行後，均未與告訴人成立和解，賠償告訴人所受之傷害，
    及被告丁○○於本院審理中自承：已婚、5 個小孩，都已經
    成年，太太當家庭主婦，父母均已往生，有10個兄弟姊妹等
    之家庭狀況，被告丙○○亦自承：已婚，有2 個小孩，1 個
    9 歲，1 個14歲，目前從事搭帆布工作，月收入不穩定，太
    太打零工，大約都不到2 萬元，兄弟姊妹都已經成家等之家
    庭狀況，另被告丁○○、丙○○於犯後均矢口否認犯行，犯
    後態度欠佳等一切情狀，分別量處如主文所示之刑，併均諭
    知易科罰金之折算標準，以示懲儆。
據上論斷，應依刑事訴訟法第299 條第1 項前段，刑法第28條、
第305 條、第277 條第1 項、第41條第1 項前段，刑法施行法第
1 條之1 第1 項、第2 項前段，判決如主文。
本案經檢察官侯德人到庭執行職務
中    華    民    國    99    年    1     月    19    日
                  刑事第一庭    審判長法  官  許進國
                                      法  官  黃琴媛
                                      法  官  張志偉
以上正本證明與原本無異。
如不服本判決應於收受判決後10日內向本院提出上訴書狀，並應
敘述具體理由；其未敘述上訴理由者，應於上訴期間屆滿後20日
內向本院補提理由書（均須按他造當事人之人數附繕本）「切勿
逕送上級法院」。告訴人或被害人如對於本判決不服者，應具備
理由請求檢察官上訴，其上訴期間之計算係以檢察官收受判決正
本之日期為準。
中    華    民    國    99    年    1     月    19    日
                                      書記官  張子涵
附錄法條：
中華民國刑法第277條第1項
（普通傷害罪）
傷害人之身體或健康者，處 3 年以下有期徒刑、拘役或 1 千元
以下罰金。
中華民國刑法第305條
（恐嚇危害安全罪）
以加害生命、身體、自由、名譽、財產之事，恐嚇他人致生危害
於安全者，處 2 年以下有期徒刑、拘役或 3 百元以下罰金。

司法院資訊處製作；財團法人民間司法改革基金會備份。
